臺灣板橋地方法院交通事件裁定　　　100年度交聲字第1491號
原處分機關　交通部公路總局臺北區監理所蘆洲監理站
異　議　人
即受處分人　林永正
上列異議人因違反道路交通管理處罰條例案件，對於交通部公路
總局臺北區監理所蘆洲監理站於民國100 年5 月10日以北監蘆字
第裁46-C00000000號違反道路交通管理事件裁決書所為之處分，
聲明異議，本院裁定如下：
        主  文
異議駁回。
        理  由
一、原處分意旨略以：異議人即受處分人林永正於民國100 年4
    月30日16時2 分許，騎乘車牌號碼RFR-102 號輕型機車，行
    駛於新北市○○區○○路，因紅燈左轉新五路，經新北市政
    府警察局蘆洲分局德音派出所執勤警員楊澤裕攔停並填製新
    北市政府警察局新北市警交大字第C00000000 號舉發違反道
    路交通管理事件通知單（下稱舉發通知單）當場舉發，異議
    人當場簽名收受。嗣異議人不服舉發，於應到案日期前向原
    處分機關陳述意見，原處分機關函請舉發單位調查結果，認
    異議人確有駕車行經有燈光號誌管制之交岔路口闖紅燈之違
    規行為，遂於100 年5 月10日以北監蘆字第裁46-C00000000
    號違反道路交通管理事件裁決書（下稱裁決書），依道路交
    通管理處罰條例第53條第1 項、第63條第1項 （漏引第3 款
    ）規定，及違反道路交通管理事件統一裁罰基準表之規定，
    裁處異議人罰鍰新臺幣1 千8 百元，並記違規點數3 點等情
    ，有上開舉發通知單、新北市政府警察局蘆洲分局100 年5
    月3 日新北警蘆交裁字第1000018527號函、上開裁決書各1
    份在卷可稽，合先敘明。
二、異議意旨略以：異議人係於上揭時地騎乘車號RFR-102 號機
    車沿新北市○○路由八里往新莊方向行駛，行駛至新五路與
    自強路交岔口本欲左轉自強路，可是該路口禁止機慢車左轉
    ，於是稍微停頓一下才繼續往新莊方向直行，當時異議人行
    車方向之交通號誌係綠燈，並無闖紅燈之行為，舉發之警員
    有所誤解，請求調取該交岔路口之監視器所錄畫面以查明事
    實云云。
三、按汽車（包括機器腳踏車）駕駛人，行經有燈光號誌管制之
    交岔路口闖紅燈者，處新臺幣（下同）1 千8 百元以上5 千
    4 百元以下罰鍰；汽車駕駛人違反上揭規定者，並記違規點
    數3 點；道路交通管理處罰條例第53條第1 項、第63條第1
    項第3 款分別定有明文。次按道路交通管理處罰條例第9 條
    第1 項規定：「本條例所定罰鍰之處罰，行為人接獲違反道
    路交通管理事件通知單後，於15日內得不經裁決，逕依第92
    條第3 項之罰鍰基準規定，向指定之處所繳納結案；不服舉
    發事實者，應於15日內，向處罰機關陳述意見；其不依通知
    所定期限前往指定處所聽候裁決，且未依規定期限繳納罰鍰
    結案或向處罰機關陳述意見者，處罰機關得逕行裁決之。」
    而依道路交通管理處罰條例第92條第3 項規定授權訂定之「
    違反道路交通管理事件統一裁罰基準表」，係以「應到案期
    限內及逾越應到案期限之日數『繳納罰鍰』或『到案聽候裁
    決』（含陳述意見）」作為裁罰基準，其中就違反道路交通
    管理處罰條例第53條第1 項規定之違規行為，在交通工具為
    機器腳踏車部分，在應到案期限內繳納或到案聽候裁決者，
    罰鍰金額係1 千8 百元，逾越應到案期限30日內繳納罰鍰或
    聽候裁決者，罰鍰金額係2 千7 百元，逾越應到案期限30日
    以上60日以內，繳納罰鍰或聽候裁決者，罰鍰金額係3 千6
    百元，逾越應到案期限60日以上，繳納罰鍰或聽候裁決者，
    罰鍰金額係4 千5 百元。再按交通警察填單舉發違反道路交
    通管理處罰條例所列之違規事實，本質上為行政處分，係公
    務員基於職務上之權力，依法就特定之具體事件所為具有公
    法上效果之單方行政行為，基於公務員為公法上行為具有公
    信力之原則，該行政處分當可被推定為真正，其據以依法處
    分之事實認定亦推定為正確，本此公信原則，立法者賦予行
    政機關制定違反道路交通管理事件統一裁罰基準及處理細則
    ，使執勤警員得當機處分，以達其維護交通秩序、安全之行
    政目的，反之，若謂公務員一切行政行為均須預留證據以證
    其實，則國家行政必窒礙難行，據此，刑事訴訟法就犯罪證
    據有關之規定中與屬行政秩序罰之交通違規裁罰本質不合之
    部分，自不在準用之列。是若無證據足資證明執勤警員之舉
    發有誤或有捏造事實違法取締之情事，則執勤警員本其維護
    交通秩序、安全職責所為之舉發，自應受到合法、正確之推
    定。
四、經查：
  (一)、異議人林永正不爭執其於100 年4 月30日16時2 分許，騎
      乘車牌號碼RFR-102 號輕型機車，行經新北市○○區○○
      路與新五路交岔路口，而為執勤警員楊澤裕攔停並填製上
      開舉發通知單當場舉發之事實，惟矢口否認有紅燈從自強
      路左轉新五路之違規行為，並辯稱：伊係綠燈直行新五路
      ，雖於該路口因欲左轉自強路未果而停頓，但仍屬直行新
      五路云云。惟證人即當日執勤取締之新北市政府警察局蘆
      洲分局德音派出所警員楊澤裕於本院訊問時具結證稱：「
      當時因為異議人騎一部機車停在我對面的路口，是紅燈狀
      態。該路口是新五路及自強路交岔路口，異議人是停在自
      強路上，我看到他紅燈就直接左轉新五路往新北市新莊區
      方向行駛。我人當時站在異議人原來停紅燈的對面車道即
      自強路上，我停的位置距離他左轉不到五十公尺，我確實
      看到異議人違規紅燈左轉。（法官問：你攔停時，異議人
      有何反應？）他是叫我不要開闖紅燈的單子，我告訴他是
      違規左轉就是闖紅燈，他原來是拒簽，後來又同意簽名，
      我才會將原來單子上的拒簽二個字劃掉，違規單的收執聯
      ，異議人有收起來。（法官問：對於異議人表示他是沿新
      五路往新北市新莊區方向直行，且當時是綠燈，有何意見
      ？）不是。他是停在我對面，是紅燈左轉新五路。」（見
      本院100 年5 月26日訊問筆錄）。按當時警員楊澤裕係執
      行交通管理勤務而舉發違反道路交通管理處罰條例所列之
      違規事實，本質上為行政處分，依首揭說明，該行政處分
      所認事實當可被推定為真正。又按交通案件所需之舉證狀
      態均稍縱即逝，除恰好為警拍照存證外，事後均無法還原
      現場狀態，故舉發當時現場之執勤警員自屬交通案件之重
      要證人，而觀諸卷內並無任何證據足資懷疑證人楊澤裕有
      捏造事實違法取締之不法情事，再參酌警員執行公務時，
      本身即受有行政懲處責任之監督，其到庭具結作證，更係
      以刑事責任擔保其證言之真實性，本件舉發警員既已到庭
      證述如上，且證人與異議人間亦無任何嫌隙，當不至甘冒
      偽證罪責之風險，僅為罰鍰處分即蓄意構陷異議人，本院
      就其前開證言又查無顯著瑕疵或與事實不符之處，是證人
      楊澤裕之上開證詞應堪信實。
  (二)、本院向新北市政府警察局蘆洲分局函查上開交岔路口是否
      裝設監視器，該分局函覆：「貴院函囑查明本轄五股區○
      ○路及自強路口是否有裝設監視器案」、「經查旨揭地點
      未裝設監視器，無法提供監視錄影光碟」，此有該分局10
      0 年5 月24日新北警蘆交裁第1000021671號函1 份在卷可
      憑。雖然上開交岔路口未裝設監視錄影設備，惟本件依證
      人楊澤裕到院具結證述舉發之過程，已堪認定異議人確有
      上述違規之事實，不因無監視錄影畫面而生影響。
五、綜上所述，本件異議人確有於上揭時、地騎乘輕型機車紅燈
    左轉之違規事實，原處分機關援引道路交通管理處罰條例第
    53條第1 項、第63條第1 項（漏引第3 款，茲補正之）規定
    ，並依違反道路交通管理事件統一裁罰基準表，裁處異議人
    罰鍰新臺幣1 千8 百元，並記違規點數3 點，核無不合，本
    件異議為無理由，應予駁回。
據上論斷，應依道路交通管理處罰條例第87條第2 項，道路交通
事件處理辦法第18條，裁定如主文。
中     華     民     國    100    年    5   月   31    日
                    交通法庭  法  官  樊季康
以上正本證明與原本無異
如不服本裁定應於送達後5日內向本院提出抗告狀
                              書記官  陳秀慧
中    華    民    國   100    年    6     月    1     日